【裁判字號】    95,訴,696
【裁判日期】    950818
【裁判案由】    違反毒品危害防制條例
【裁判全文】
臺灣臺南地方法院刑事判決               95年度訴字第696號
    公  訴  人  臺灣臺南地方法院檢察署檢察官
    被      告  乙○○
                       （現在臺灣臺南監獄臺南分監另案執
上列被告因違反毒品危害防制條例案件，經檢察官提起公訴（95
年度偵字第2308號），本院判決如下：
    主  文
乙○○無罪。
    理  由
一、公訴意旨略以：被告乙○○明知海洛因係毒品危害防制條例
    第二條第二項第一款所規定之第一級毒品，不得非法持有或
    轉讓，詎其竟基於轉讓第一級毒品海洛因之概括犯意，連續
    自民國（下同）九十四年十月初某日起至九十五年一月十七
    日止，以約每隔四天之頻率，在臺南縣永康市○○○路與忠
    孝路路口界陽超商旁等處，提供其自不詳友人處購得之第一
    級毒品海洛因（重量不詳），以購入之原價分裝售予甲○○
    （所涉施用第一級毒品犯行部分另行偵辦）施用。嗣於九十
    五年一月十七日十五時三十分許，為警在乙○○前揭忠孝路
    之住處，查獲甲○○甫以新臺幣（下同）三千元之代價向乙
    ○○購得海洛因二小包（含袋重分別為零點六公克、零點四
    公克）及於甲○○身上扣得未使用之注射針頭二支及吸管分
    裝器一支，另為警持搜索票在乙○○前開忠孝路之住處扣得
    海洛因三小包（含袋重分別為零點六公克、零點三公克、零
    點三公克）、安非他命乙小包（含袋重零點三公克）、已使
    用注射針頭三十三支、毒品殘渣袋四十四袋、瓶形及球形吸
    食器各二個、吸管製分裝器四支、止血帶二條及分裝袋二十
    二袋。因認被告違反毒品危害防制條例第八條第一項之轉讓
    第一級毒品罪嫌。
二、按犯罪事實應依證據認定之，無證據不得認定犯罪事實；又
    不能證明被告犯罪者，應諭知無罪之判決，刑事訴訟法第一
    百五十四條第二項、第三百零一條第一項分別定有明文。又
    事實之認定，應憑證據，如未能發現相當證據，或證據不足
    以證明，自不能以推測或擬制之方法，為裁判基礎。再者，
    認定犯罪事實所憑之證據，雖不以直接證據為限，間接證據
    亦包括在內，然無論直接或間接證據，其為訴訟上之證明，
    須於通常一般之人均不致有所懷疑，而得確信其為真實之程
    度者，始得據之為有罪之認定，倘其證明尚未達到此一程度
    ，而有合理之懷疑存在時，即無從為有罪之認定（最高法院
    四十年臺上字第八六號、七十六年臺上字第四九八六號判例
    意旨參照）。
三、公訴意旨認被告乙○○涉犯轉讓第一級毒品海洛因之犯行，
    係以前揭起訴事實，有證人甲○○於警詢時及偵查中之陳述
    ，並有前開扣案物、扣押物品目錄表、扣押物品清單、照片
    二十八張、尿液年籍對照表、長榮大學出具確認報告書、法
    務部調查局鑑定通知書、行政院衛生署管制藥品管理局鑑定
    書及電話通聯紀錄等件可佐，為其主要論據。訊據被告堅決
    否認有前開犯行，辯稱：我沒有拿什麼東西給甲○○；我只
    有在查獲當日，與甲○○合資購買，我只有拿一次合資購買
    的毒品（海洛因）給他而已，警方當場扣案海洛因二包，我
    不曉得是誰的等語。
四、經查：
    （一）、證人甲○○於本院審理時結證稱：我於九十五年一
            月十七日有打電話給被告乙○○，問她說可不可以
            一起買海洛因，她說要聯絡她的朋友，她會先幫我
            墊錢給她朋友，我在電話中跟她說要買三千元。後
            來大約隔了半小時到一小時，我又打電話問她：朋
            友到了沒有？她說：還沒有，再隔了十多分鐘，她
            打電話給我說：她朋友到了，就叫我過去。乙○○
            交給我一包透明袋子包裝的海洛因，我另外要了一
            個袋子說要分裝成小包的，大約是分成一天分量的
            小包，剩下的海洛因，我就封存起來，因為我每隔
            四天，就會叫乙○○幫我買一次，金額約二千元到
            三千元，購買一次就是施用四天的量。我以前和別
            人購買海洛因的，但那個人被抓後，我遇到乙○○
            ，她告訴我說：她朋友有賣毒品，我們一起合資購
            買比較便宜。我從九十四年十月底時開始合資購買
            海洛因。我出資三千元，她說她也出資三千元，她
            說我們六千元購買二分半重的海洛因，因為賣家若
            無兩分半的量就不賣，乙○○每次分一半海洛因給
            我，但我沒秤過，但我自己去外面買三千元的海洛
            因毒品數量看起來好像比較少。我們兩人合資購買
            毒品的情形有很多次。但沒有我需要毒品，乙○○
            說她那邊還有剩下一些可以平價分給我，不賺我的
            錢，也不用再聯絡她朋友的情形等語（見本院卷九
            十五年六月八日審判筆錄），核與其於偵查中所結
            證：我與被告每次大概都以各出三千元之方式（即
            合資）向被告朋友購買價值六千元之海洛因，被告
            會將三千元海洛因之分量分給我，被告有告訴我說
            她自己沒賣毒品，是跟朋友拿，意思好像是指她是
            幫我買毒品，不是直接賣給我等語（見偵查卷第二
            七至二八頁）情節一致，則依據證人甲○○於偵查
            時、審理時之證詞內容以觀，證人甲○○與被告均
            患有毒癮，兩人經常合資購買第一級毒品海洛因，
            已有多次，被告負責出面聯絡並購買毒品，待被告
            購得海洛因後，兩人再相約分取合資購得之毒品，
            各取一半等情，應可認定。至於警方在被告上址處
            所所扣得之海洛因、安非他命毒品、已使用注射針
            頭、毒品殘渣袋、瓶形及球形吸食器、吸管製分裝
            器、止血帶及分裝袋等物，僅能證明被告確有施用
            毒品之惡習，此與被告之臺灣高等法院被告前案紀
            錄表上載紀錄相符，應無疑義。但因無法證明扣案
            毒品海洛因係將供轉讓證人所用，尚無從據此認被
            告有公訴人所指轉讓毒品之犯行，附此說明。
    （二）、又按轉讓毒品與受託代買毒品之區別，在於前者有
            移轉物之所有權之意思，後者則該物之所有權自始
            歸屬於委託人，受託代買之人僅係替委託人持有，
            其將毒品交付予委託人，乃係受託代買之當然結果
            ，其間並無移轉所有權之意思（此最高法院八十五
            年度臺上字第四四七○號、八十六年度臺上字第一
            五七號、八十八年度臺上字第七○四號判決意旨可
            供參照）。依本院前述認定之購買毒品過程，可知
            證人甲○○係自始委由被告以一人一半之出資比例
            購買毒品，待購得毒品再分取交付證人甲○○，顯
            見被告僅係受託代為購買毒品無疑。則被告購得之
            毒品，除一半當然屬於被告外，其後轉交證人紀政
            呈另一半之毒品之所有權自始歸屬於證人，故被告
            將毒品交付證人甲○○，乃受託代買之當然結果，
            彼此間並無移轉所有權之意思，自無從構成轉讓毒
            品罪。公訴人認被告將自己與證人甲○○合資購買
            之毒品，其中屬於證人之半數毒品海洛因交付證人
            核屬無償轉讓毒品犯行，應尚有誤會。
    （三）、再者，證人甲○○縱因被告交付合資購買之毒品海
            洛因，而得施用第一級毒品海洛因，然而，證人因
            本案施用毒品而違反之毒品危害防制條例案件，業
            經本院裁定送令入勒戒處所施以觀察、勒戒後，因
            無繼續施用毒品傾向經不起訴處分確定，業據證人
            證述屬實（見本院卷九十五年六月八日審判筆錄）
            ，並有臺灣高等法院被告前案紀錄表在卷可按，故
            依幫助犯之從屬性之理論，正犯（即證人）甲○○
            既不成立施用毒品罪，被告自無成立幫助施用毒品
            之餘地，公訴人雖未於起訴書上論列被告幫助施用
            第一級毒品之罪名，然既經本院認定其起訴之事實
            與幫助施用第一級毒品罪社會基礎事實同一，故附
            予敘明。
五、此外，復查無其他積極證據，足以證明被告有起訴意旨所指
    之犯行，揆諸前開說明，被告被訴轉讓第一級毒品罪，即屬
    不能證明，自應諭知被告無罪之判決。
據上論斷，應依刑事訴訟法第三百零一條第一項，判決如主文。
本案經檢察官蔡麗宜到庭執行職務。
中    華    民    國    95    年     8    月     18    日
                      刑事第六庭  審判長法  官   張瑛宗
                                        法  官   陳映佐
                                        法  官   徐千惠
以上正本證明與原本無異。
如不服本判決，應於收受送達後10日內向本院提出上訴書狀（應
附繕本）。
中    華    民    國    95    年    8     月    18    日
                                          書記官  吳美瑤


司法院資訊處製作；財團法人民間司法改革基金會備份。
